臺灣彰化地方法院刑事判決
110年度交訴字第82號
公  訴  人  臺灣彰化地方檢察署檢察官
被      告  羅莉  



上列被告因過失致死案件，經檢察官提起公訴（110年度偵字第7
533號），嗣被告於準備程序中就被訴事實為有罪之陳述，經本
院合議庭裁定由受命法官獨任進行簡式審判程序，判決如下：
    主  文
羅莉犯過失致人於死罪，處有期徒刑陸月，如易科罰金，以新臺
幣壹仟元折算壹日。
    事  實
一、羅莉考領有普通小型車合格駕駛執照，其於民國110年1月25
    日上午10時34分許，駕駛車牌號碼000-0000號自用小客車（
    下稱甲車），沿彰化縣彰化市中山路2段由北往南方向行駛
    ，接近該路段與南校街交岔路口（下稱案發路口）時，原應
    注意汽車行駛至交岔路口左轉彎時，應行至交岔路口中心處
    左轉，並不得占用來車道搶先左轉，且轉彎車應讓直行車先
    行，而依案發當時天候晴朗、時值日間有自然光線、柏油路
    面乾燥無缺陷、道路無障礙物視距良好，客觀上並無不能注
    意之情事，竟疏未注意及此，於尚未抵達案發路口停止線前
    ，即搶先跨越分向限制線左轉彎欲進入南校街；適黃柏凱騎
    乘車牌號碼000-0000號普通重型機車（下稱乙車），沿中山
    路2段由南往北直行接近案發路口，亦疏未遵守該路段每小
    時50公里之速限，猶以每小時至少65公里之速度超速行駛，
    致行至案發路口時避煞不及，甲車之左前車頭遂撞擊乙車左
    側車身，致黃柏凱人車倒地，並因而受有頭部外傷併顱骨破
    裂、顱內出血等傷害。又羅莉於偵查犯罪之警察機關尚未知
    悉肇事者為何人前，即向到場處理之員警坦承肇事，自首而
    願接受裁判，而黃柏凱嗣經送醫救治實施手術後，仍於110
    年1月29日因中樞神經休克不治死亡。
二、案經黃柏鈞（黃柏凱之胞妹）告訴暨臺灣彰化地方檢察署檢
    察官據報相驗後簽分偵查起訴。
    理  由
一、本件被告羅莉所犯屬法定刑為死刑、無期徒刑、最輕本刑為
    3年以上有期徒刑以外之罪，其於準備程序時就被訴事實為
    有罪之陳述，經告知簡式審判程序要旨並聽取當事人意見，
    經被告同意適用簡式審判程序後，本院亦認無不得或不宜改
    依簡式審判程序進行之處，爰依刑事訴訟法第273條之1 第1
    項規定裁定由受命法官進行簡式審判程序，故本件之證據調
    查依刑事訴訟法第273條之2規定，不受同法第159條第1項、
    第161條之2、第161條之3、第163條之1及第164條至第170條
    規定之限制，合先敘明。
二、認定事實所憑證據及認定之理由
　㈠上開犯罪事實，業據證人黃燿坤、李松穎（均為遭本件車禍
    波及之第三人）於交通談話時證述屬實（相字卷第31至33頁
    ），並經本院勘驗案發路口監視器及甲車所裝設行車紀錄器
    影像屬實，有勘驗筆錄在卷為憑（交訴卷第121至122頁），
    此外尚有道路交通事故現場圖、道路交通事故調查報告表㈠
    、㈡-1、監視器影像翻拍照片、車禍現場與車輛採證照片、
    法醫參考病歷資料（彰化基督教醫療財團法人彰化基督教醫
    院〈下稱彰化基督教醫院〉）、110報案紀錄單、甲車與乙車
    之車輛詳細資料報表、被告之證號查詢汽車駕駛人資料、臺
    灣彰化地方檢察署勘驗筆錄、相驗屍體證明書、被害人黃柏
    凱（下稱被害人）之彰化基督教醫院診斷書、臺灣彰化地方
    檢察署檢驗報告書、相驗照片，及GOOGLE街景圖存卷可稽（
    相字卷第35至69、79至82、87、95、97、107、115至129、1
    35至139頁、交訴卷第89頁），復經被告於本院審理時坦認
    上情不諱（交訴卷第120、165、171頁），足認其之任意性
    自白核與事實相符，可堪採為認定事實之依據。
　㈡按汽車行駛至交岔路口，左轉彎時，應距交岔路口三十公尺
    前顯示方向燈或手勢，換入內側車道或左轉車道，行至交岔
    路口中心處左轉，並不得占用來車道搶先左轉；且轉彎車應
    讓直行車先行，道路交通安全規則第102條第1項第5、7款分
    別定有明文。查被告考領有普通小型車合格駕駛執照一節，
    業如前載，對上開交通安全規則之規定自難諉為不知。又依
    本件交通事故發生當時天候晴朗、時值日間有自然光線、柏
    油路面乾燥無缺陷、道路上無障礙物視距良好，客觀上並無
    不能注意之情事。又案發時被害人雖有超速行駛之情形（詳
    下述），然倘被告當時未占用來車道搶先左轉，而係確實行
    至案發路口中心處方始左轉，當可留意到乙車正快速朝案發
    路口行駛而來，進而禮讓直行之乙車先行，即可避免本件事
    故之發生，乃竟於尚未抵達案發路口停止線前，即搶先跨越
    分向限制線左轉彎欲進入南校街，進而於轉彎過程中肇致本
    件車禍事故發生，被告之駕駛行為顯有過失甚明，且交通部
    公路總局臺中區監理所彰化縣區車輛行車事故鑑定會（下稱
    車鑑會）亦同此認定，有該會作成之鑑定意見書在卷可稽（
    相字卷第157至161頁）。而被害人因本案車禍事故身亡一節
    ，既如前載，可徵被告違反注意義務之過失行為，與被害人
    之死亡結果間，確有相當因果關係存在。
　㈢再者，行車速度，依速限標誌或標線之規定，無速限標誌或
    標線者，行車時速不得超過五十公里，道路交通安全規則第
    93條第1項第1款本文亦有明訂。查案發路段速限為每小時50
    公里一節，有前引之道路交通事故調查報告表㈠可佐，而於
    本院勘驗案發路口之監視器影像時，可得悉自乙車出現在鏡
    頭攝錄範圍，直到與甲車發生碰撞，至多僅約一秒餘之時間
    ，足見乙車當時之行車速度甚快，此由碰撞後甲車之毀損狀
    態及乙車係連人帶車噴飛或滑行到其他地方一節亦可知曉（
    上開現場採證照片參照）。而關於乙車當時之確切時速大致
    為何，茲據車鑑會依照案發路口監視器影像所顯示乙車行進
    軌跡，派員前往現場量測案發路口機車兩段式待轉區邊緣至
    行人穿越道邊緣之距離為35.5公尺，扣除甲車之登記車身長
    度4.62公尺，即得出乙車從行經機車兩段式待轉區邊緣，直
    到發生碰撞一共行進30.88公尺（計算式：35.5公尺-4.62公
    尺=30.88公尺），再依照該監視器影片之框架速度約每秒30
    畫格，而乙車從行經機車兩段式待轉區邊緣，直到發生碰撞
    約經過51個畫格，行駛時間為51÷30=1.7秒，故保守推估乙
    車在車禍前之平均車速約為每小時65.39公里（計算式：30.
    88公尺÷1.7秒÷3.6=65.39公里／每小時），有交通部公路總
    局臺中區監理所110年9月15日彰鑑字第1100249503號函暨附
    件在卷可佐（交訴卷第65至69頁）。經核車鑑會前揭計算方
    式業有提供計算式及量測距離圖示為佐，而關於甲車之車身
    長度數據，亦與本院向監理機關調取之資料（交訴卷第99頁
    參照）相符，上開計算方式亦未違背經驗法則及論理法則，
    應堪採認，復據檢察官及被告均表示不爭執在案（詳交訴卷
    第123頁準備程序筆錄），則就該行車速度以觀確實已超出
    案發路段之速限，故被害人自身亦有違反「未遵守路段速限
    超速行駛」此注意義務甚明，此節復據車鑑會作成上開鑑定
    意見書同此認定，並認被害人上述行車過失為肇事次因一節
    明確。惟被害人就本件車禍固與有此部分過失，然被告前述
    過失情節既併合而為本件肇事危害發生之原因，其之過失刑
    責即不能因此解免，併此敘明。
  ㈣綜上所述，本案事證明確，被告犯行洵堪認定，應依法論科
    。
三、論罪科刑
　㈠核被告所為，係犯刑法第276條過失致人於死罪。又被告於肇
    事後偵查犯罪之警察機關尚未知肇事者為何人前，有向前往
    現場處理之員警坦承肇事，自首而願接受裁判乙節，有彰化
    縣警察局道路交通事故肇事人自首情形紀錄表附卷可佐（交
    訴卷第61頁），堪認符合自首要件，爰依刑法第62條前段規
    定減輕其刑。
　㈡本院審酌被告有前述過失肇生本件車禍，致使被害人與親人
    天人永隔，所為實無足取；惟念其於偵審階段大致坦認行為
    有誤，而本案審理期間雖經移付調解，然因雙方針對調解條
    件無共識、經改期後被告表達無庸再調解而未果，有調解回
    報單及本院110年11月2日公務電話紀錄附卷為憑（交訴卷第
    71至72、79、85至86頁），致被告迄今除強制責任險之保險
    金外，尚未額外彌補犯罪所生損害；再參酌被告上述過失情
    節為肇事主因，被害人之超速駕駛行為則係肇事次因，暨考
    量其超速之幅度；兼衡被告自稱案發當天係欲前往醫院探視
    車禍住院之配偶、自身學歷為專科畢業、目前從事理髮工作
    、月收入約新臺幣2萬元、已婚育有兩名子女分別為18及21
    歲均就學中、現與配偶及子女同住、具有中低收入戶身分、
    身體曾動過手術等語，並提出彰化縣二水鄉中低收入戶證明
    書、子女之學生證影本及配偶之診斷證明書為據（交訴卷第
    129至133、172至173、177頁），暨斟酌其之素行資料（交
    訴卷第179至180頁臺灣高等法院被告前案紀錄表參照）等具
    體行為人責任基礎之一切情狀，並參酌被害人之母楊慈溶到
    庭所陳述之量刑意見（交訴卷第174頁），量處如主文所示
    之刑，並諭知易科罰金折算標準，以示儆懲。
據上論斷，應依刑事訴訟法第273條之1第1項、第299條第1項前
段，判決如主文。
本案經檢察官邱呂凱提起公訴，檢察官陳昭蓉到庭執行職務。
中　　華　　民　　國　　111 　年　　4 　　月　　13　　日
　　　　　　　　　刑事第二庭  法  官  陳薏伩
以上正本證明與原本無異。
如不服本判決應於收受判決後20日內向本院提出上訴書狀，並應
敘述具體理由。其未敘述上訴理由者，應於上訴期間屆滿後20日
內向本院補提理由書（均須按他造當事人之人數附繕本） 「切
勿逕送上級法院」。
告訴人或被害人對於判決如有不服具備理由請求檢察官上訴者，
其上訴期間之計算係以檢察官收受判決正本之日期為準。
中　　華　　民　　國　　111 　年　　4 　　月　　13　　日
                              書記官　林曉汾
附錄本案論罪科刑法條
中華民國刑法第276條
因過失致人於死者，處5年以下有期徒刑、拘役或50萬元以下罰
金。